臺灣板橋地方法院民事判決　　　　　　　95年度訴字第1412號
原　　　告　丙○○
訴訟代理人　乙○○
被　　　告　甲　○
訴訟代理人　丁○○
上列當事人間請求排除侵害事件，本院於中華民國96年5 月31日
言詞辯論終結，判決如下：
    主  文
原告之訴及假執行之聲請均駁回。
訴訟費用由原告負擔。
    事實及理由
一、本件原告起訴請求被告王思正應將座落台北縣三峽鎮○○段
    成福小段892 地號面積0.0367公頃土地上之建築物拆除，自
    該土地遷出，而返還土地予原告，並自原告取得取得土地所
    有權之日起至返還土地日止，按月給付原告新台幣（下同）
    3,958 元計算之損害金。嗣於訴訟進行中，變更請求被告甲
    ○應將座落台北縣三峽鎮○○段成福小段892 地號土地上如
    附圖紅色斜線部分所示面積0.0112公頃之建築物拆除，自該
    土地遷出，而返還土地予原告。查原告所為訴之變更、追加
    及撤回，業經被告同意在案，核與民事訴訟法第255 條第1
    項第1 款及第262 條第1 項規定相符，自屬合法。
二、原告主張：座落台北縣三峽鎮○○段成福小段892 地號面積
    0.0367公頃之土地，為原告向本院民事執行處拍定而取得所
    有權，詎被告甲○所有台北縣三峽鎮○○路158 號未登記建
    物，竟無權占有上述土地如附圖紅色斜線部分所示面積0.01
    12公頃，爰依民法第767 條所定之無權占有法律關係，提起
    本件訴訟等情。並聲明：(1)被告甲○應將座落台北縣三峽鎮
    ○○段成福小段892 地號土地上如附圖紅色斜線部分所示面
    積0.0112公頃之建築物拆除，自該土地遷出，而返還土地予
    原告；(2)願供擔保請准宣告假執行。
三、被告則以：(1)按「土地及其土地上之建築物，同屬於一人所
    有，而僅以土地或僅以建築物為抵押者，於抵押物拍賣時，
    視為已有地上權之設定，其地租由當事人協議定之，協議不
    諧時，得聲請法院定之」，又「土地及其土地上之房屋同屬
    1 人所有，而僅將其土地或僅將其房屋所有權讓與他人，或
    將其土地及房屋同時或先後讓與相異之人時，土地受讓人或
    房屋受讓人與讓與人間或房屋受讓人與土地受讓人間，推定
    在房屋得使用期限內，有租賃關係。其期限不受第449 條第
    1 項規定之限制」，民法第876 條第1 項及第425 條之1 著
    有明文；(2)系爭座落於三峽鎮○○段成福小段892 地號土地
    及其上門牌台北縣三峽鎮○○路158 號房屋，原均為訴外人
    王陳招治所有，王陳招治並於民國74年間將系爭房屋讓售與
    其妹即被告甲○，又王陳招治復於72年10月間，將土地設定
    本金最高限額60萬元整之抵押權予訴外人蘇陳鶴梅，該系爭
    土地所擔保設定之抵押權既已實行，且為原告拍定取得所有
    權，自應認系爭房屋所有權人與土地所有權人間已有法定地
    上權或租賃關係存在，是被告甲○自非無權占有系爭土地等
    語，資為抗辯。並聲明：(1)原告之訴及假執行之聲請均駁回
    ；(2)如受不利判決，願供擔保請准宣告免為假執行。
四、原告主張其所有座落台北縣三峽鎮○○段成福小段892 地號
    土地，為被告甲○所有台北縣三峽鎮○○路158 號未登記建
    物占有如附圖紅色斜線部分所示面積0.0112公頃之事實，業
    據提出本院執行處函等件為證，並經本院會同台北縣樹林地
    政事務所人員履勘現場測繪複丈成果圖在卷，且為被告甲○
    所不爭執，固堪信為真實。
五、惟按「土地及其土地上之建築物，同屬於一人所有，而僅以
    土地或僅以建築物為抵押者，於抵押物拍賣時，視為已有地
    上權之設定，其地租由當事人協議定之，協議不諧時，得聲
    請法院定之」、「土地及其土地上之房屋同屬1 人所有，而
    僅將其土地或僅將其房屋所有權讓與他人，或將其土地及房
    屋同時或先後讓與相異之人時，土地受讓人或房屋受讓人與
    讓與人間或房屋受讓人與土地受讓人間，推定在房屋得使用
    期限內，有租賃關係。其期限不受第449 條第1 項規定之限
    制」，民法第876 條第1 項及第425 條之1 分別定有明文，
    又「查該舊存247 號建物與係爭土地既同屬於1 人所有，而
    僅以土地設定抵押權，如地上建築物具相當之經濟價值，若
    予拆除，將影響社會經濟者，縱於拍賣抵押物以前，地上建
    築物已移轉為他人所有，致拍賣抵押物時，土地與地上建築
    物已非同屬1 人所有，揆諸民法第876 條第1 項規定之立法
    意旨，在使拍賣抵押物之結果，土地與建築物分屬2 人以上
    時，建築物所有人與土地所有人間之權利義務互有依循，一
    方面避免土地價格低落，一方面避免拆除地上建築物。應認
    該條項規定於本件情形仍有適用」，最高法院亦著有79年度
    台上字第1834號判決可參。查被告抗辯系爭土地及房屋，原
    均為訴外人王陳招治所有，王陳招治於74年間將系爭房屋讓
    售與其妹即被告甲○，並於72年10月間，將系爭土地設定抵
    押權予訴外人蘇陳鶴梅，該抵押權已經實行，由原告拍定取
    得土地所有權等情，業據證人戊○○具結證稱：「（系爭三
    峽鎮○○路158 號房屋，是何人所建？）是我最年長的阿姨
    王陳招治於67年所建，後來王陳招治搬走，就把房子租給第
    四阿姨甲○，到74年我外婆過逝，王陳招治姊妹回來，因為
    王陳招治有欠甲○一些錢，她們就講一講由王陳招治將房子
    賣給甲○抵償債務」、「（當時證人住在何處，為何知道這
    麼清楚？）當時我就住在成福路那裡，房子在蓋的時候，我
    常過去看，而且當事人都是我阿姨，我當然知道」等語屬實
    ，並經本院依職權調取94年度執字第36241 號債務人王一郎
    （即王陳招治之子）清償票款強制執行事件卷宗核閱無訛，
    揆之首揭說明，被告甲○抗辯其為系爭房屋所有人，與系爭
    土地所有人之原告間，應有法定地上權或租賃關係存在，自
    非無權占有系爭土地等節，即屬有據。
六、從而，原告依民法第767 條所定之無權占有法律關係，請求
    被告甲○應將座落台北縣三峽鎮○○段成福小段892 地號土
    地上如附圖紅色斜線部分所示面積0.0112公頃之建築物拆除
    ，自該土地遷出，而返還土地予原告，為無理由，應予駁回
    。又原告之訴既經駁回，其假執行之聲請即失依附，應併駁
    回之。
七、本件事證已臻明確，兩造其餘攻擊防禦方法及未經援用之證
    據，經審酌後，核與判決結果不生影響，爰不一一論述。
八、訴訟費用負擔之依據：民事訴訟法第78條。
中　　華　　民　　國　　96　　年　　6 　　月　　14　　日
                  民事第二庭    法　官　連士綱
以上正本係照原本作成
如對本判決上訴，須於判決送達後20日內向本院提出上訴狀
中　　華　　民　　國　　96　　年　　6 　　月　　22　　日
                                書記官　李宏明
